【裁判字號】    97,財管,26
【裁判日期】    970829
【裁判案由】    指定遺產管理人
【裁判全文】
臺灣基隆地方法院民事裁定              97年度財管字第26號
聲  請  人  甲○○
利害關係人  財政部國有財產局台灣北區辦事處基隆分處
法定代理人  吳明意
上列聲請人聲請指定被繼承人乙○○遺產管理人事件，本院裁定
如下：
    主  文
指定財政部國有財產局台灣北區辦事處基隆分處為被繼承人乙○
○（男、民國○○年○月○○日生，身分證統一編號：Ｚ000000000號
，最後籍設：基隆市○○區○○路119巷3號）之遺產管理人。
准對被繼承人乙○○之繼承人為承認繼承之公示催告。
被繼承人乙○○之繼承人，應自前項公示催告最後登載新聞紙之
日起，柒個月內承認繼承，上述期限屆滿，無繼承人承認繼承時
，被繼承人乙○○之遺產，於清償債權並交付遺贈物後，如有剩
餘即歸屬國庫。
程序費用由被繼承人乙○○之遺產負擔。
    理  由
一、本件聲請意旨略以：被繼承人乙○○（男、民國○○年○月○○
    日生，身分證統一編號：Ｚ000000000號）於民國97年6月3日
    死亡，聲請人為其生前住所所在地之里長，於被繼承人死亡
    後為其辦理喪葬及除戶等事宜，而被繼承人在台之親屬僅有
    一位外甥，無法選定遺產管理人，為此爰依非訟事件法第
    149條第1項規定，聲請裁定指定聲請人為其遺產管理人等語
    ，並提出死亡證明書、基隆市立殯葬管理所火葬許可證、告
    別式訃聞、除戶戶籍謄本、繼承系統表等件為證。
二、按先順序繼承人均拋棄繼承其繼承權時，由次順序之繼承人
    繼承。其次順序繼承人有無不明或第四順序之繼承人均拋棄
    其繼承權者，準用關於無人繼承之規定；繼承開始時，繼承
    人之有無不明者，由親屬會議於1個月內選定遺產管理人，
    並將繼承開始及選定遺產管理人之事由，向法院報明；親屬
    會議依前條規定為報明後，法院應依公示催告程序，定6個
    月以上之期限，公告繼承人，命其於期限內承認繼承。無親
    屬會議或親屬會議未於前條所定期限內選定遺產管理人者，
    利害關係人或檢察官，得聲請法院選任遺產管理人，並由法
    院依前項規定為公示催告，民法第1176條第5項、第1177條
    、第1178條分別定有明文。經查，聲請人主張之前揭事實，
    業據其提出首揭證據為證，經核屬實，聲請人以利害關係人
    之身分聲請指定遺產管理人，核無不合，應予准許。惟據本
    院依職權調取被繼承人乙○○之稅務電子閘門財產所得調件
    明細表，並函請第一商業銀行基隆分行、台灣郵政股份有限
    公司基隆安瀾橋郵局、有限責任基隆市第二信用合作社新店
    分社提供被繼承人乙○○之帳戶資料及帳戶往來明細結果，
    被繼承人乙○○尚留有如附表所示之遺產計4,229,548元，
    有第一商業銀行基隆分行一基隆字第00296號函附乙○○之
    交易明細相關資料、中華郵政股份有限公司基隆郵局中華民
    國97年8月11日基營字第0970100590號函附乙○○之存簿及
    定期交易明細相關資料、有限責任基隆市第二信用合作社中
    華民國97年8月8日基二信社總字第1609號函附乙○○之提存
    金額交易明細相關資料等件在卷可憑。又依民法第1176條第
    6  項準用同法第1185條之規定，若於主文第3項所定期限屆
    滿，無繼承人承認繼承時，其遺產於清償債權並交付遺贈物
    後，如有賸餘，應歸屬國庫。本院審酌上開情事，並參酌遺
    產管理人之職務，依民法第1179條之規定，程序相當複雜，
    任務頗為繁重，為保障債權人利益並期程序之公正、公信，
    爰選任財政部國有財產局台灣北區辦事處基隆分處為被繼承
    人乙○○之遺產管理人，並依法為承認繼承之公示催告。
三、依非訟事件法第157條，裁定如主文。
中    華    民    國    97    年    8     月    29    日
                  家事法庭法  官  姚貴美
以上正本係照原本作成。
如對本裁定抗告，應於本裁定送達後10日內，向本院提出抗告狀
，並繳納抗告費新臺幣1000元。
中    華    民    國    97    年    8     月    29    日
                          書記官  江美琪
┌─────────────────────┐
│附表（97年度財管字第26號）：              │
├──┬──────┬──────┬────┤
│編號│ 金融機構   │ 金    額   │ 說  明 │
│    │            │（新臺幣）  │        │
├──┼──────┼──────┼────┤
│ １ │第一商業銀行│     5,614元│存摺存款│
│    │股份有限公司│            │        │
│    │基隆分行    │            │        │
├──┼──────┼──────┼────┤
│ ２ │第一商業銀行│     2,200元│存單存款│
│    │股份有限公司│            │        │
│    │基隆分行    │            │        │
├──┼──────┼──────┼────┤
│ ３ │中華郵政股份│    12,984元│存摺存款│
│    │有限公司基隆│            │        │
│    │安瀾橋郵局  │            │        │
├──┼──────┼──────┼────┤
│ ４ │中華郵政股份│ 4,200,000元│存單存款│
│    │有限公司基隆│            │        │
│    │安瀾橋郵局  │            │        │
├──┼──────┼──────┼────┤
│ ５ │有限責任基隆│     8,750元│存摺存款│
│    │市地二信用合│            │        │
│    │作社新店分社│            │        │
└──┴──────┴──────┴────┘


司法院資訊處製作；財團法人民間司法改革基金會備份。
